【裁判字號】    95,訴,357
【裁判日期】    950314
【裁判案由】    損害賠償
【裁判全文】
臺灣高雄地方法院民事判決               95年度訴字第357號
原      告  乙○○
訴訟代理人  林春華律師
被      告  甲○○
            丙○○
當事人間損害賠償事件，原告提起刑事附帶民事訴訟（94年度簡
附民字第102 號），經刑事庭移送前來，本院於民國95年3 月7
日言詞辯論終結，判決如下：
  主  文
被告應連帶給付原告新臺幣伍拾萬元，及自民國九十四年十月十
八日起至清償日止，按週年利率百分之五計算之利息。
原告其餘之訴駁回。
訴訟費用由被告連帶負擔五分之一，餘由原告負擔。
本判決第一項得假執行。但被告如以新臺幣伍拾萬元為原告預供
擔保後，得免為假執行。
原告其餘假執行之聲請駁回。
  事實及理由
一、原告主張：其與被告丙○○係夫妻，詎被告甲○○明知丙○
    ○係有配偶之人，竟與丙○○交往，並自民國92年11月起，
    連續發生性行為多次，丙○○並因而於93年9 月27日產下1
    子林家裕。被告所涉刑事犯行，並經臺灣高雄地方法院檢察
    署檢察官起訴，經本院判決被告有罪確定。被告之行為，破
    壞原告婚姻、家庭生活之圓滿，使原告精神上受極大之痛苦
    ，爰依民法第184 條第1 項、第185 條、第195 條第3 項侵
    權行為法律關係，提起本訴，聲明：（一）被告應連帶給付
    原告2,500,000 元及自起訴狀繕本送達翌日即94年10月18日
    起至清償日止，按週年利率5%計算之利息。（二）願供擔保
    ，請准為假執行宣告。
二、被告甲○○則以：原告於93年1 月間即知悉伊與丙○○發生
    性行為，且原告請求慰撫金2,500,000 元過高，伊無資力負
    擔等語置辯，聲明：（一）原告之訴駁回。（二）如受不利
    判決，請准供擔保免為假執行。
三、被告丙○○則以：原告於92年10月間就知道伊與甲○○在交
    往，於93年1 月間就知道伊與甲○○發生性行為而懷孕等語
    置辯，聲明：（一）原告之訴駁回。（二）如受不利判決，
    請准供擔保免為假執行。
四、下列事項為兩造所不爭執，並有本院94年度簡字第5582號刑
    事卷證可稽，堪信屬實。
（一）原告與丙○○於92、93年間係夫妻關係。
（二）甲○○明知丙○○係有配偶之人，與丙○○交往，並自92
      年11月起，連續發生性行為多次，丙○○因而於93年9 月
      27日產下1子林家裕。
五、兩造爭執事項：（一）原告之請求權有無罹於請求權時效？
    （二）原告得請求之慰撫金為何？茲論敘如下：
（一）原告之請求權有無罹於請求權時效？
   1、按因侵權行為所生之損害賠償請求權，自請求權人知有損
      害及賠償義務人時起，2 年間不行使而消滅。自有侵權行
      為時起，逾10年者亦同。民法第197條第1項定有明文。
   2、被告自92年11月起，連續發生性行為多次，丙○○並因而
      於93年9 月27日產下1 子等情，已如前述。又原告於94年
      9 月29日提起本件訴訟，並於94年10月14日、94年10月17
      分別送達起訴狀繕本予甲○○、丙○○等情，亦如前述，
      則依前揭規定，原告對被告之侵權行為損害賠償請求權，
      顯然未罹於請求權時效甚明。
（二）原告得請求之金額為何？
   1、按因故意或過失，不法侵害他人之權利者，負損害賠償責
      任；故意以背於善良風俗之方法，加損害於他人者亦同。
      數人共同不法侵害他人之權利者，連帶負損害賠償責任。
      不法侵害他人之身體、健康、名譽、自由、信用、隱私、
      貞操，或不法侵害其他人格法益而情節重大者，被害人雖
      非財產上之損害，亦得請求賠償相當之金額；前二項規定
      ，於不法侵害他人基於父、母、子、女或配偶關係之身分
      法益而情節重大者，準用之。民法第184 條第1 項、第18
      5 條第1 項、第195 條第1 項前段、第3 項分別定有明文
      。又非財產法益之身分、人格法益遭侵害而受有精神上之
      痛苦，而請求慰藉金之賠償，其核給之標準，須斟酌雙方
      之身分、資力與加害程度及其他各種情形，核定相當之金
      額，且所謂「相當」，應以實際加害情形與其影響是否重
      大及被害人之身分、地位與加害人之經濟情況等關係定之
      。再按遲延之債務，以支付金錢為標的者，債權人得請求
      依法定利率5 ﹪計算之遲延利息。但約定利率較高者，仍
      從其約定利率，民法第203 、第233 第1 項分別定有明文
      。
   2、查原告為丙○○之夫，甲○○明知丙○○係有配偶之人，
      在原告與丙○○婚姻關係存續期間，與丙○○發生多次性
      行為，自屬侵害原告基於婚姻關係所享有之夫妻身分法益
      ，且情節重大。而原告因被告之通、相姦行為，致感情遭
      受打擊，衡情將令原告感到悲憤、羞辱、沮喪，甚至遭人
      非議恥笑，自可認定原告因此受有精神上之痛苦且情節重
      大，原告請求被告連帶負損害賠償慰撫金之責任，洵屬有
      據。
   3、查原告係國中畢業，從事土木工程工作，月薪約5 、6 萬
      元，業據原告具狀陳明無訛；丙○○係高中肄業，目前無
      收入；甲○○係國中肄業，收入約2 、3 萬元等情，亦據
      丙○○、甲○○陳明屬實，參酌兩造之財產資料，有兩造
      之稅務電子閘門財產所得調件明細表在卷可稽（因兩造涉
      財產隱私，茲不一一臚列）。是本院審酌上開兩造之身分
      、教育程度、經濟狀況、被告加害程度及原告所受精神上
      所受痛苦程度等一切情狀，認原告請求被告連帶給付精神
      慰撫金以500,000 元，及自起訴狀繕本送達被告翌日後即
      94年10月18日（查本件起訴狀繕本於94年10月14日送達甲
      ○○、於94年10月17日送達丙○○，此有送達回證2 紙附
      於本院94年度簡附民字第102 號卷可證）起至清償日止，
      按週年利率5 ﹪計算之利息，為有理由，應予准許，逾此
      部分之請求則無理由，應予駁回。
六、本件原告勝訴部分，係命給付金額未逾500,000 元之判決，
    應依民事訴訟法第389 條第1 項第5 款，依職權宣告假執行
    。又被告陳明願供擔保，請准宣告免為假執行，經核並無不
    合，爰酌定相當之擔保金額，併准許之。又原告敗訴部分，
    其訴既經駁回，假執行之聲請亦失所依附，應予駁回。
七、本件事證已明，兩造其餘之攻擊防禦方法及舉證，經核與本
    件判決結果已不生影響，不另一一論述，併此敘明。
八、本件原告之訴為一部有理由，一部無理由，依民事訴訟法第
    79條、第85條第2 項、第389 條第1 項第5 款、第392 條第
    2項，判決如主文。
中    華    民    國    95    年    3     月    14    日
                  民事第二庭  法  官  蘇雅慧
正本係照原本作成。
如不服本判決，應於送達後20日內，向本院提出上訴狀並表明上
訴理由，如於本判決宣示後送達前提起上訴者，應於判決送達後
10日內補提上訴理由書（須附繕本）。
中    華    民    國    95    年    3     月    14    日
                              書記官  王淑娟


司法院資訊處製作；財團法人民間司法改革基金會備份。
